臺灣高等法院刑事判決　　　　　 99年度重上更(三)字第179號
上　訴　人
即　被　告　劉享衡
　　　　　　劉喜順
前列二人共同
選任辯護人　趙立偉律師
　　　　　　林凱律師
上列上訴人即被告因違反貪污治罪條例案件，不服臺灣桃園地方
法院94年度訴字第377號，中華民國96年6月29日第一審判決（起
訴案號：臺灣桃園地方法院檢察署92年度偵字第16248 號、93年
度偵字第4282號），提起上訴，經判決後，由最高法院第三次發
回，本院判決如下：
    主  文
原判決關於劉享衡、劉喜順部分撤銷。
劉享衡犯公務員對主管事務圖利罪，處有期徒刑伍年陸月，褫奪
公權貳年。
劉喜順無罪。
    事  實
一、劉享衡自民國89年12月間起即擔任桃園縣政府縣立體育場（
    下稱桃園體育場）之場長，負責綜理桃園縣體育場之全部業
    務，包括場地租借、場地管理及辦理縣內之體育活動等，為
    依法令服務於地方自治團體而具有法定職務權限之公務人員
    。另許秀鳳（業經判決無罪確定）、劉喜順分別為縣立體育
    場場地組租借業務前後承辦人（90 年7月間交接）。緣秀岡
    國際實業有限公司（下稱秀岡公司）負責人周采衡於90 年7
    月12日至8月7日間，向桃園體育場租借場地舉辦「西安兵馬
    俑展」，秀岡公司並向前來參觀之民眾以全票新台幣（下同
    ）180元、學生票160元、團體優待票150 元之價格收取費用
    。而依當時發布有效之「桃園縣立體育場各場地使用管理維
    護費收費標準」規定，體育館向租用單位所收取之場地維護
    費係依是否有售票而區分，依該標準規定，每日分上午、下
    午、夜間等三場次；如有售票，日間每場10萬元，國定假日
    、星期六及例假日15萬元，夜間每場15萬元，國定假日、星
    期六及例假日22萬元；如不售票，日間每場2萬5千元，國定
    假日、星期六及例假日5 萬元，夜間每場3萬5千元，國定假
    日、星期六及例假日7 萬元，而商業性展覽每一攤位每日另
    加收場地費5 百元。因秀岡公司有於現場之入口處售票，依
    上開標準所定之「售票」標準而計算，秀岡公司於舉辦之上
    開「西安兵馬俑展」應支付之場地維護費用為746 萬元。而
    於展覽將結束前之90 年8月初某日，桃園體育場辦理租借之
    承辦員許秀鳳即製作「桃園縣立體育場使用場地收費表」一
    份據以向秀岡公司收取應付之場地租金（含清潔費用、場地
    維護費、水電費用等），因該展覽有部分區域開放自由參觀
    ，許秀鳳於該收費表之「售票」欄上即登載「不售票」，及
    於該收費表之「應收費用」欄位上登載「場地維護費用：新
    台幣0000000元整」、「其他費用：新台幣974000元整」、
    「清潔費：新台幣250000元整」，並有列出其計算之明細。
    惟許秀鳳所製作之上開收費表依公文簽核呈序，送至當時兼
    任桃園縣體育場之主計人員郭淑芳處時（郭淑芳當時係桃園
    市建國國小之會計主任，自90年8月1日起兼任桃園體育場之
    會計），因郭淑芳於90 年7月間曾在其服務之國小校園內看
    到「西安兵馬俑展」之行銷廣告，其上有註記售票情形，故
    於同日即持該收費表向場長劉享衡質以本件展覽依規定應以
    售票標準收取場地維護費用，劉享衡即向郭淑芳告稱「桃園
    縣立體育場各場地使用管理維護費收費標準」之規定並不合
    理，過往與本件展覽相類之情形都是以不售票的標準收費云
    云。惟郭淑芳仍堅持本件既有對外發售門票即應依有售票之
    標準收費，並向劉享衡告稱本件以不售票標準收取費用，與
    上開收費標準之規定不符，應呈報上級機關桃園縣政府等語
    。郭淑芳隨即於90年8月9日以打字方式製作書面簽註「一、
    該展覽悉應屬有售票性質之展覽，而收費表所列為『不售票
    』與實際不相符，經向場地租借管理員秀鳳告稱，本案因不
    收費展覽場地大於收費展覽場地，故以不售票方式計價，惟
    本場各場地使用管理維護費收費標準均須由縣府核定方能實
    施，前述以不售票方式列計維護費將無所依循，除專案報縣
    府核定外，本案仍請依售票方式收取場地維護費。二、文擬
    加會場地租借組（按應係場地器材組之誤繕）」等意見（下
    稱郭淑芳0809簽意見），將該書面意見附於上開收費表後，
    並於收費表之「主計」欄上用章及註記「如另簽0809」，再
    呈與場長劉享衡批示。當時甫接辦場地器材組許秀鳳業務、
    不知情之承辦員劉喜順見郭淑芳所簽註之上開0809意見後，
    即持該郭淑芳之書面意見向場長劉享衡誰請示應如何處理，
    詎劉享衡見郭淑芳已明確以書面反對本件展覽以不售票標準
    收費，明知本件「西安兵馬俑展」有對外發售150元至180元
    不等價格之門票，應依「桃園縣立體育場各場地使用管理維
    護費收費標準」中之售票標準收取場地維護費，且該收費標
    準係經桃園縣政府縣務會議、桃園縣議會等通過後，依當時
    省縣自治法規定程序函報台灣省政府備查，於86 年6月13日
    經桃園縣政府發布施行之自治規則（當時地方制度法尚未公
    布，縣自治事項悉依省縣自治法規定辦理），於該收費標準
    修正以前，關於桃園體育場之租借使用，俱應依該收費標準
    中所規定之「售票」、「不售票」標準而收費，桃園體育場
    之場長或其他行政人員對該標準所指之「售票」、「不售票
    」收費標準並無行政裁量權，劉享衡竟基於違背法令而直接
    圖秀岡公司私人不法利益之犯意，執意要依不售票標準收取
    該次展覽之場地維護費，不向桃園縣政府呈報本件展覽收費
    是否可依不售票標準收費，劉享衡即於數日後在上開收費表
    「場長」欄位上用章表示仍以收費表上所登載之不售票標準
    收取本件場地維護費用328萬9千元，承辦人員劉喜順即通知
    秀岡公司於90 年8月17日繳納本件費用完畢（含上述之清潔
    費用、場地維護費、水電費用等三部分）。詎秀岡公司向桃
    園體育場繳費後，桃園體育場依法要將該款項上報桃園縣政
    府入庫前，劉享衡又慮及郭淑芳上開0809簽之書面反對意見
    ，劉享衡刻意曲解「桃園縣立體育場各場地使用管理維護費
    收費標準」中之售票係指【販售座位票或須長時間滯場駐足
    觀看可明顯區分場次者而言】，再針對本件「西安兵馬俑展
    」自訂「五項標準」，即以本件展覽符合【1.非憑票入場部
    分大於憑票入場面積。2.憑票區域需少於體育場可用面積三
    分之一。3.須將與申請主題有關之一部分提供免費參觀。4.
    不得於入口處驗票，不要求民眾購票入場，民眾可於入場後
    憑個人意願參觀憑票區或免費區。5.憑票區域若大於體育場
    可用面積四分之一，入場時須附送民眾與其收費相近之商品
    。】之要件，並指示接辦許秀鳳業務、不知情之劉喜順將上
    開內容製成書面，於90 年8月23日以打字方式製作「於場器
    組、中華民國九十年八月二十三日」之簽呈一份（下稱場器
    組簽呈），再請不知情之場地器材組主管即幹事洪典用章，
    以劉喜順及洪典之名義提出，並敬會會計人員郭淑芳。惟郭
    淑芳於翌日（24）處理該簽呈時，仍堅持其上開0809簽意見
    而不同意以本件得依不售票標準收費，復以打字黏貼方式逕
    在該簽呈上註記「一、因場地租金之多寡，影響縣府縣庫收
    益，故本場場地使用管理維護費收費標準均須由縣府報議會
    通過後方能實施，如承租場地廠商部份租借區須憑票參觀，
    貴組以說明3 之所定條件，認定為以『不售票』方式計算場
    租費，因其影響縣庫收益，非屬本場之行政裁量權，應於報
    縣府核定後方實施。二、本次『西安兵馬俑展』如由貴組確
    認部分區須購票憑票入場，而以『不售票』方式計價，請專
    案報縣府核定後方能實施，否則仍請以議會通過之收費標準
    ，按『售票』方式收取場租」等意見。惟劉享衡見郭淑芳再
    次批註之上開書面意見後，即於90 年8月27日在該場器組簽
    呈上批註「暫仍依目前方式處理」。秀岡公司僅繳納場地維
    護費328萬9,000元，桃園體育場短收之場地維護費為417 萬
    1000 元【7,460,000－3,289,000＝4,171,000】，直接使秀
    岡公司獲得上開短付場地維護費用417萬1千元之不法利益。
二、案經法務部調查局桃園縣調查站報告臺灣桃園地方法院檢察
    署檢察官偵查起訴。
    理  由
壹、程序部分：
    按被告以外之人於審判外之言詞或書面陳述，除法律有規定
    者外，不得作為證據，刑事訴訟法第159條第1項定有明文。
    又被告以外之人於審判外之陳述，雖不符刑事訴訟法第159
    條之1至第159 條之4之規定，而經當事人於審判程序同意作
    為證據，法院審酌該言詞陳述或書面陳述作成時之情況，認
    為適當者，亦得為證據；當事人、代理人或辯護人於法院調
    查證據時，知有同法第159條第1項不得為證據之情形，而未
    於言詞辯論終結前聲明異議者，視為有前項之同意，刑事訴
    訟法第159條之5亦有明文。查本判決下列所引各項供述證據
    ，被告劉享衡、劉喜順及其辯護人於本院準備程序中，均已
    陳稱：對證據能力沒有意見，同意作為證據等語明確（見本
    院重上更(三)卷第43頁反面），本院審酌各該證據作成時之情
    況，並無違法不當或證明力明顯過低之瑕疵，認以之作為證
    據應屬適當，依刑事訴訟法第159條之5規定，均俱有證據能
    力。
貳、有罪部分：
一、訊據被告劉享衡固承稱於90年7月、8月間為桃園體育場任職
    場長，於90 年8月間得知當時兼任會計郭淑芳對於本件秀岡
    公司所舉辦之「西安兵馬俑展」有以書面0809簽意見明確表
    示反對本件以不售票標準收費，復於90 年8月23日由承辦人
    劉喜順製作場器組簽呈一份書明本件展覽符合五標準之要件
    ，且未發售座位票，應以不售票標準收取場地維護費等事實
    不諱，惟矢口否認有圖利故意，辯稱：本件展覽有部分區域
    係不售票，而「桃園縣立體育場各場地使用管理維護費收費
    標準」一律以售票與否為標準收費並不合理，在本件展覽以
    前之相類展覽亦相同係以不售票來收費，郭淑芳因為8月1日
    才到任，所以不清楚，先前以售票標準來收費的就是賣座位
    票的情形，本件以不售票標準來收費是向來的作法，沒有圖
    利廠商的故意云云。
二、經查：
  (一)秀岡公司於90 年7月12日至8月7日間，向桃園體育場租借場
    地舉辦「西安兵馬俑展」，秀岡公司並向前來參觀之民眾以
    全票180元、學生票160 元、團體優待票150元之價格收取費
    用，於展覽將結束前之90 年8月初某日，桃園體育場原承辦
    員許秀鳳即製作「桃園縣立體育場使用場地收費表」一份據
    以向秀岡公司收取應付之場地租金（含清潔費用、場地維護
    費、水電費用等），許秀鳳於收費方式上登載為「不售票」
    ，並據此計算應向秀岡公司收取之場地維護費用為328萬9千
    元，惟當時兼任桃園縣體育場之主計人員郭淑芳於90年8月9
    日審核該收費表時，認為本件展覽有售票應依售票標準收費
    ，經向場長即被告劉享衡口頭詢問後，被告劉享衡向郭淑芳
    告稱「桃園縣立體育場各場地使用管理維護費收費標準」之
    規定不合理，過往與本件展覽相類之情形都是以不售票的標
    準收費云云，惟郭淑芳並不認同被告劉享衡之意見，故於同
    日簽註如前所述之0809簽書面意見，並會場地器材組，被告
    劉享衡於見郭淑芳簽註0809簽之反對意見，仍執意以不售票
    標準收費，並於數日後在收費表上用章表示以原登載之不售
    票標準收費，秀岡公司人員並於90 年8月17日繳費完畢，而
    於該款項款繳回桃園縣政府入國庫前，被告劉享衡復再於90
    年8 月23日指示被告劉喜順提出書面簽呈一份，以本件展覽
    不是販售座位票，並符合其所稱的「五項標準」要件，應依
    不售票之標準收費，惟郭淑芳仍堅持應依售票標準收費，再
    簽註書面意見表示反對等事實，均為被告劉享衡所是認，核
    與證人即秀岡負責人周采衡、桃園體育場兼辦會計人員郭淑
    芳於原審所證相符（原審卷二96 年1月30日、96年3月9日審
    判筆錄），並有桃園縣政府86 年6月13日令公布之「桃園縣
    立體育場各場地使用管理維護費收費標準」（4282號偵卷第
    106 頁）、本件展覽之桃園縣立體育場使用場地收費表、郭
    淑芳0809簽意見、90年8月23日場器組簽呈各一份（4282 號
    偵卷第133、131、132頁）、桃園縣立體育收入傳票1紙（原
    審卷二第312頁，該傳票上註記之收款日期為90年8月17日）
    等件在卷可稽，此部分事實堪以認定。
  (二)卷附之桃園縣政府86 年6月13日令公布之「桃園縣立體育場
    各場地使用管理維護費收費標準」，就有關場地維護費之收
    取內容規定有三：「訂金」、「售票」、「不售票」，即：
    【訂金：場地維護費2 分之一。售票：日間每場十萬元，國
    定假日、星期六及例假日15萬元，夜間每場15萬元，國定假
    日、星期六及例假日22萬元。不售票：(一)日間每場2萬5千元
    ，國定假日、星期六及例假日5 萬元，夜間每場3萬5千元，
    國定假日、星期六及例假日7 萬元。(二)商業性展覽每一攤位
    每日加收場地費5百元，每一攤位面積以3mｘ3m 計算。】。
    可知該標準並無明文授權管理機關即桃園體育場之機關首長
    或相關承辦人員可為裁量權之行使。至於是否有默示之授權
    ，從其場地維護費之收取僅有「訂金」、「售票」、「不售
    票」等三欄以觀，亦無默示授權管理機關即縣立體育場可為
    裁量權之行使，其規範意旨應係由管理機關首先判斷該申請
    舉辦之活動是否為「售票」或「不售票」，而決定以何項標
    準收取費用。且在秀岡公司展出「西安兵馬俑展」之前，桃
    園縣議員謝松佑服務處曾於90 年7月13日發函予桃園縣政府
    ，主旨略以「西安兵馬俑暨秦文物來縣展出期間，有關場地
    租金暨維護費等，惠請從優核算，以減輕展出單位財務負擔
    」，桃園縣政府於90 年7月20日以最速件函復「本案屬商業
    性展覽，並無優惠減租之規定及先例，本案所請歉難照辦」
    （見偵字第4282 號卷三第127-129頁），桃園縣政府並未同
    意減租，更可佐證體育場場長並無減租或自行裁量以「售票
    」或「不售票」方式收取場租。故被告劉享衡於行為時雖為
    縣立體育場之場長，然桃園縣政府並未於該收費標準中再行
    授權可由管理機關縣立體育場對於申請舉辦之活動是否為「
    售票」或「不售票」可為裁量權之行使，是管理機關縣立體
    育場對於申請舉辦之活動是否為「售票」或「不售票」，自
    無所謂裁量權可言。被告劉享衡完全不理會桃園縣政府之原
    則及會計郭淑芳陳報之反對意見，決定仍以「不售票」標準
    收費而通知秀岡人員先行繳費，事後於90 年8月23日再自行
    解釋「售票」係指販售座位票或須長時間滯場駐足觀看可明
    顯區分場次者而言，並為本件展覽量身自訂與上開法定收費
    標準完全無關之「五項標準」要件，顯已非行政裁量權之問
    題，被告劉享衡所辯係本件依首長之行政裁量權解釋可依不
    售票標準收費云云，係脫罪卸責之詞。
  (三)就場地使用範圍而言，雖被告劉享衡在簽呈中說明「西安兵
    馬俑展」符合「五項標準」（見原審卷二第317 頁），（即
    1.非憑票入場部分大於憑票入場面積。2.憑票區域需少於體
    育場可用面積三分之一。3.須將與申請主題有關之一部分提
    供免費參觀。4.不得於入口處驗票，不要求民眾購票入場，
    民眾可於入場後憑個人意願參觀憑票區或免費區。5.憑票區
    域若大於體育場可用面積四分之一，入場時須附送民眾與其
    收費相近之商品。）然被告劉享衡並未派員勘察現場是否確
    係區分「非憑票入場區」及「憑票入場區」？「憑票區域」
    是否少於體育場可用面積三分之一？「免費參觀區」在何處
    ？附送何種「與收費相近之商品」？簽呈中所述，上開「五
    項標準」並無相關場勘察現照片或巡場紀錄可供查核。被告
    劉享衡空言「西安兵馬俑展」符合「五項標準」，並不足採
    。
  (四)被告劉享衡雖又辯稱當時之收費標準規定不合理，才會依以
    往作法而解釋，後來收費標準也有修正云云，並提出桃園縣
    政92年8月26日府教體字0920192980 號函修正公布之「桃園
    縣立體育場各場地使用管理維護費收費標準」一份為憑（42
    82號偵卷第103 頁），及原審亦有向桃園縣政府調取桃園體
    育場90年1月1日起至92年12月31日止之展覽活動卷宗等。惟
    查：86 年4月間舉辦之「第三屆兒童電腦教育暨玩具博覽
    會」（以下稱兒童博覽會）而言，展出時間僅5 天，部分區
    域即「夢幻汽球城堡」、「科幻虛擬實境」、「可愛動物蝴
    蝶館」可持宣傳單之優惠券支付部分金額進入遊玩；另87年
    7 月間舉辦之「一九九八年可愛動物暨兒童博覽會」，展出
    時間為10天，設有64個攤位，體育場並向承租單位即邑夫國
    際公關顧問有限公司（以下稱邑夫公司）收取（每日、每攤
    ）攤位費500 元。依承租單位邑夫公司總經理劉博欽證稱：
    「一般來講，我們辦理展覽，一定會想要知道相關場地的費
    用是如何計算，因為桃園巨蛋有一個收費標準，我們會去跟
    巨蛋的承辦人員拿，拿到以後就開始評估場地費用約為若干
    ，因為場地標準會分兩種，一種是收門票、一種不用收門票
    ，我們就依照這次展覽是否收取門票來評估場地的費用，然
    後巨蛋管理單位就會依照我們所辦理的場次、天數、加上進
    出場的天數來計算費用，計算出來以後告訴我們，原則上我
    們如果覺得太高會反應，但是也沒有辦法，直到目前為止，
    都沒有因為我們反應費用太高而有所降低費用的情形；依就
    我的印象這兩次都是用「不售票」的標準收費。我們在規劃
    場地的時候，我們會設定是完全免費或全面售票，因為這會
    涉及到我們場地費用的收取標準，我們租場地的時候，會劃
    分區域給廠商，廠商會針對他們產品的來規劃是否要付費才
    可以進去該區域參觀，但是民眾進去巨蛋的時候，都不用買
    票，而是到該廠商的特定區域，由參觀民眾自行決定要不要
    付費進入，原則上對於參展的廠商我們都會收取一樣的租金
    ，由廠商自行決定是否要自己收取門票。其中「兒童博覽會
    」報紙廣告記載「五十元優待券」之字樣，例如：「夢幻氣
    球城堡」是一個特定的區域，參觀民眾如果要進去「夢幻氣
    球城堡」的時候，該區域是要收費的，但是如果拿該優待券
    的話，就可以少付五十元，另外兩個區域（即科幻虛擬時境
    、可愛動物蝴蝶館），也是這樣的意思。因為有時我們承租
    場地要辦展覽活動，招商並不容易，有時候甚至攤位都招不
    滿，而有一些廠商說他的商品比較有可看性，但是相對的成
    本較高，所以就會要求另立一小塊特定區域收費，因為如果
    進去玩就是接受一定的服務，所以要收費，所以收費是提供
    服務的對價。我所承租的案件只有第一件也就是84 年3月30
    日到84年4月6日所辦理的第一屆兒童博覽會，是和縣政府合
    作，所以是全面收門票，其他都是免費的。因為這一次的活
    動是和縣政府合作，因為辦理活動的過程花費較多，不敷成
    本，所以後來決定要收取門票，所以是用售票的標準來計算
    費用，但是因為是跟縣政府合作，縣政府要求內容要豐富，
    且不能有不好的商品，所以我們後來認為不敷成本，所以才
    以收門票的方式舉辦，不過縣政府有以專案給我們在收費上
    打折扣。另外，87 年7月間舉辦的「可愛動物暨兒童博覽會
    」報紙廣告右邊圓圈內記載「孤兒院、傷殘兒童免費參觀之
    字樣」（指原審卷一第113 頁），為了增加展覽活動的可看
    性，我們會跟廠商做配合，如果廠商決定要收門票的話，我
    們也會幫廠商在廣告上做說明，雖然我們承租場地的時候，
    是以不收門票的方式請場地管理單位計算租金，但是我們在
    整個開放性的空間，由廠商就特定區域收取門票，在我們展
    覽活動過程中，是相當常見的事情，因為展覽場地蠻大的，
    收費區域是一小塊，基於使用者付費，所以該特定區域想要
    進去看的人就自行付費，不想進去的人就在開放、不付費的
    區域參觀。除非我確定全面要收費，這時候我會跟桃園縣立
    體育場說清楚，但是如果只有一小塊區域要收費，那是廠商
    的行為，不是我們主辦單位在收門票」等語。故上開二案除
    第一案（即兒童博覽會）與桃園縣政府一起辦理，主辦單位
    收取門票，桃園縣政府收取較低租金外，另一案（即可愛動
    物暨兒童博覽會）承辦之邑夫公司確實不售票，有桃園縣立
    體育場99年9月28日桃體場器字第990002005號函及所附上開
    二案資料在卷可佐（見本院卷第78頁-第94頁、原審卷第108
    頁-第120頁），然本件「西安兵馬俑展」係入場即須收取入
    場費，顯然完全不相同。另90 年3月間舉辦之「二００一
    年日本機器人博覽會」（下稱「機器人博覽會」）（見原審
    卷0000-000 頁），原本以「不售票」方式租借體育場，但
    實際上場地中搭有售票亭，由承租單位即揆眾展覽事業有限
    公司（以下稱揆眾公司）收取門票兒童為180元、成人為200
    元，經巡場人員查出後經修正動線設計，並追加其租金，業
    經揆眾公司總經理於原審證述在卷（見原審卷一第224頁-第
    227頁），並有桃園縣立體育場90 年4月9日九十桃體場器字
    第484號函、90年5月2日九十桃體場器字第631號函及、使用
    場地收費表（見原審卷一第94頁-第107），顯見當時即極有
    爭議，當時場長即為被告劉享衡、主管為蕭豪敬、承辦人為
    許秀鳳，被告劉享衡無從將自身之前所處理有爭議之體育場
    場地租借案例之收租標準，引為本案之「慣例」，故上開案
    例之收租標準，無從作為被告劉享衡有利之認定。
  (五)又「日本機器人博覽會」之場租爭議甫於90 年5月間由揆眾
    公司補繳部分場租結案，當時場長即為被告劉享衡，已如前
    述，而本件秀岡公司係於90 年7月間向桃園體育場租借，當
    時兼辦之主計人員郭淑芳已於同年8 月間以收費表之附件方
    式書面簽註意見明確表示本件「西安兵馬俑展」應以有售票
    之標準收費，若以不售票標準收費與既有之收費標準規定不
    符，應報請縣政府核定，有上開郭淑芳所簽註之0809書面意
    見一份在卷可憑，被告劉享衡身為該體育場場長，依其智識
    程度及之前處理「日本機器人博覽會」場租爭議之經驗，本
    件以不同標準收費之差額高達417 萬元餘，應更謹慎行事才
    是，竟仍執意為之，不顧主計人員之審核意見變更收費標準
    ，亦不向上呈報桃園縣政府，顯然不是出於誤認而已，被告
    劉享衡以此而否認犯行，自非可採。
  (六)又上開「桃園縣立體育場各場地使用管理維護費收費標準」
    雖於92 年8月26日有經桃園縣政府修正，將租借該體育場之
    場地維護費收費標準將原先之「售票」、「不售票」，修正
    為「最高單價二○一元以上（含販售場內外參觀券）」、「
    最高單價五一元以上二○○元以下（含販售場內外參觀券）
    」、「最高單價五○元以上（含不售票）」（4282號偵卷第
    123 頁），惟該標準之修正距離本件展覽已有相當時日，本
    件展覽依當時有效之收費標準規定，應依有售票之標準收取
    場地維護費，被告劉享衡身為該機關首長，應依法行事，不
    能憑個人好惡及認知恣意解釋法令之適用，而圖利特定個人
    ，自不待言；況依上開新修正之收費標準以觀，乃係依票價
    之高低分為三等級收費，與被告二人所自訂之上開五標準完
    全無關，亦與是否係販售座位票無關，益證上開90 年8月23
    日場器組簽呈係被告劉享衡針對本件「西安兵馬俑展」之違
    法收費，於事後刻意曲解法令而為之解釋。被告劉享衡以上
    開收費標準不合理，後來有修正云云而辯解其可自行解釋法
    令，係事後卸責之詞，自不可採。
  (七)秀岡公司向桃園體育場申請場地租借，經桃園體育場承辦人
    員審核准許後，於90年7月2日有通知秀岡公司應繳納場定保
    證金及場地預訂金，有「桃園縣立體育場保證金暨訂金收費
    表」1份在卷可稽（偵字第16248號卷第35頁）。依卷附之該
    保證金暨訂金收費表「是否售票」欄上亦登載為「否」，依
    共同被告許秀鳳於本院前審所述：「我們核准廠商可以借用
    場地後，我會製作這張定金收費表，然後送主管、出納等核
    章，簽核通過後才會依照收費表的金額通知廠商過來繳交定
    金。照他們聲請的公文上，他們寫他們是商業性展覽，只要
    是商業性展覽我們就是用不售票的方式來計費。」等語（本
    院前審卷第92頁正面、背面）。可知該收費表係承辦人員許
    秀鳳依自我之認知而以「不售票」之標準來預收訂定，於最
    後展覽結束前正式收費時，仍應重新審核以現場情形而決定
    以「售票」或「不售票」標準來收費，不能以此而拘束最終
    決定收費之標準，自不待言。又雖然當時之桃園體育場兼辦
    會計崔含章於上開訂金收費表上有蓋章對其上內容表示同意
    ，惟依證人崔含章於原審所證：「秀岡公司承租體育場辦理
    「西安兵馬俑展」收費表上面的印章是我蓋的，當時是承辦
    人員許秀鳳把訂金及場地保證金的收費表呈到會計室，我們
    根據文件做書面審核，當初只有給我這張而已，並不會給我
    其他文件，至於展覽有無售票，我不會做查核，因為那是業
    務承辦的事情，因為承辦人員只有給我這張而已，我只是做
    書面審核，上面寫『否』，我就依照『否』去計算租金，看
    金額是否正確，至於是否真的不售票，非我會計權責，我不
    會去管。我在體育場任職會計兩年多，我們的標準就是根據
    縣議會通過的標準，那個標準就是只有售票和不售票兩種，
    若部分售票、部分不售票的展覽，要如何計算，我之前並沒
    有碰過部分售票、部分不售票的情形。我就是依照如方才所
    述，承辦人員只有將收費表拿給我，我有沒有看過或聽過這
    五項要件」等語（原審卷二第485、486頁）。可知，許秀鳳
    於90年7月2日製作本件展覽之訂金收費表時，雖以不售票之
    標準為計算方式，當時之會計崔含章僅係形式上審核而已，
    崔含章對於本件展覽實際售票與否並未實質審核，故崔含章
    於90 年7月間未就本件展覽之訂金收費表上以不售票標準計
    費未為反對之表示，亦不能為被告劉享衡有利之認定。
  (八)被告劉享衡前曾辯稱本件展覽係屬上開收費標準之「不售票
    」欄(二)中所稱之「商業性展覽」，可依「不售票」之方式收
    取場地維護費云云。惟查：「桃園縣立體育場各場地使用管
    理維護費收費標準」對於申請舉辦之活動就場地維護費之收
    取，首要係以「售票」或「不售票」之方式來區別場地維護
    費之多寡，已如前述，故管理機關縣立體育場相關承辦人員
    首要判斷即係為該活動有無「售票」，如此，始可區別場地
    維護費收取之多寡。即令該活動為商業性展覽，亦係需先判
    斷是否係以「售票」或「不售票」之方式進行，以「售票」
    方式進行之商業性展覽，自應依「售票」欄中所敘述之內容
    計算及收取場地維護費；而以「不售票」方式進行之商業性
    展覽，自應依「不售票」欄中所敘述之內容計算及收取場地
    維護費，自不待言。惟在該「不售票」欄中有(二)商業性展覽
    每一攤位每日加收場地費5百元，每一攤位面積以3mｘ3m 計
    算等語之記載，然此當係以往以「不售票」方式進行之商業
    性展覽，幾近屬於多數廠商聚合或招攬多數廠商集合所舉辦
    之活動，為控制各該廠商就其自身所使用之場地之維護，才
    有此一額外再收取場地費用之補充性規定，並非所有之商業
    性展覽一旦向縣立體育場申請租用舉辦，皆直接將之歸類為
    上開費收費標準中「不售票」欄(二)中所稱之「商業性展覽」
    。而本件展覽承辦單位秀岡公司確有對參觀民眾發售門票，
    已如前述，即應適用當時收費標準所指之「售票」標準計收
    場地維護費，被告劉享衡猶昧於此一事實，辯稱本件係商業
    性展覽可依「不售票」標準收費云云，顯係倒果為因，自不
    足採。
  (九)本件展覽當時係適用桃園縣政府於86 年6月13日以八六府密
    法字第七五九二六號命令所公布之「桃園縣立體育場各場地
    使用管理維護費收費標準」，因地方制度法係於88 年1月25
    日始經總統(88)華總一義字第8800017850號令公布，該法施
    行前係依省縣自治法辦理自治事宜，依省縣自治法第6 條規
    定，縣(市) 自治之監督機關為省政府；復依第13條第3款規
    定，縣(市)教育文化事業為縣之自治事項；而該收費標準訂
    定之過程係由桃園體育場訂定後函報桃園縣政府，由該府縣
    務會議通過復經桃園縣議會通過後，依省縣自治法規定程序
    函報台灣政府備查，有桃園縣政府98年10月14日教體字第09
    80391196 號函暨所附之該府86年3月25日八六府教體字第○
    五四八六一號函、86 年3月23日八六府秘法字第一一八○七
    九號函、86 年6月13日以八六府密法字第七五九二六號令等
    件在卷可憑（本院卷第37-41 頁）。故本件展覽當時適用之
    上開關於桃園體育場租借場地之收費標準，屬桃園縣政府之
    自治事項，該府於當時並有依省縣自治法相關規定報請地方
    議會通過並再函報台灣省政府備查，係桃園縣政府依法發布
    之自治法規，對所有租借場地之不特人定均有一定法律效果
    ，被告劉享衡身為桃園體育場場長，對場地租借業務亦負有
    監督管理之權責，為依法令服務於地方自治團體，負責辦理
    縣立體育場有關場地租借等業務，為具有法定職務權限之公
    務人員，應依循上開收費標準對租借場地者收取場地維護費
    ，明知秀岡公司舉辦之本件「西安兵馬俑展」有對外發售門
    票應依以上開收費標準所規定有售票標準收取場地維護費，
    竟違背法令，以不售票標準取場地維護費，差額高達四百餘
    萬元之多，而使秀岡公司因而獲得減少支付場地維護費之不
    法利益，被告劉享衡對於主管之事務自有違背法令圖利他人
    之故意。
  (十)關於秀岡公司因被告劉享衡之圖利行為而獲得之利益之計算
    ，說明如下。查：秀岡公司向桃園體育場租借場地舉辦本件
    「西安兵馬俑展」，合計支付桃園體育場之費用為場地維護
    費328 萬9千元、水電費97萬4千元、清潔費25萬元，有上開
    收費用及支出傳票在卷可稽（原審卷二第312、461頁）。又
    關於卷附支出傳票上僅列有展場租金（即場地維護費）及水
    電費項目等二項，依被告劉喜順及共同被告許秀鳳於本院所
    陳稱：秀岡公司租借場地期間之清潔工作係由外包之清潔公
    司負責，故清潔費25萬元部分，係桃園體育場代收後轉交予
    清潔公司收執等語（本院前審上更(二)卷第130 頁背面）。綜
    上說明，僅場地維護費用部分與上開收費標準規定有關，而
    證人郭淑芳於原審時所提試算收費表，本件依有售票標準計
    算，依法應收取之場地維護費應為746 萬元，據此計算結果
    ，秀岡公司因被告二人之圖利行為而減少支付場地維護費41
    7萬1 千元【7,460,000－3,289,000＝4,171,000】，秀岡公
    司有因此獲得不法利益417萬1 千元（起訴書所認之211萬元
    當有誤會，應予更正）。
  (十一)綜上所述，本件事證已臻明確，其犯行洵堪認定，應依法論
    科。
三、論罪理由
  (一)刑法修正之比較查被告劉享衡行為後，刑法業於94年2月2日
    修正公布部分條文，並於95年7月1日施行。依修正後刑法第
    2條第1項規定：「行為後法律有變更者，適用行為時之法律
    。但行為後之法律有利於行為人者，適用最有利於行為人之
    法律。」此條規定係規範行為後法律變更所生新舊法律比較
    適用之準據，是刑法第2 條本身雖經修正，尚無比較新舊法
    之問題，應一律適用裁判時之現行刑法第2 條，以決定適用
    之刑罰法律。茲就本案有關部分比較如下：
  (1)按刑法第10條第2 項關於公務員之定義，於94年2月2日修正
    公布，95年7月1日施行，貪污治罪條例第2條亦配合於95年5
    月30日修正公布，95年7月1日施行。修正前貪污治罪條例第
    2 條規定：「依據法令從事公務之人員，犯本條例之罪者，
    依本條例處斷；其受公務機關委託承辦公務之人，犯本條例
    之罪者，亦同」，修正為「公務員犯本條例之罪者，依本條
    例處斷」，將貪污治罪條例所定「公務員」，依修正後刑法
    第10條第2 項規定配合一併修正。被告劉享衡係桃園體育場
    場長，為依法令服務於地方自治團體所屬機關而具有法定職
    務權限之公務員。不論依修正前、後規定，均屬貪污治罪條
    例第2 條規定之公務員，並無有利不利之情形，爰適用修正
    後貪污治罪條例規定。
  (二)貪污治罪條例第6條第1項第4款修正之比較
    被告劉享衡行為後，貪污治罪條例第6條於90年11月7日修正
    公布，於同年月9日生效。其中第6條第1項第4款之圖利罪，
    其犯罪構成要件原規定：「對於主管或監督之事務，直接或
    間接圖私人不法之利益者」修正為「對於主管或監督之事務
    ，明知違背法令，直接或間接圖自己或其他私人不法之利益
    ，因而獲得利益者」，其中所定「因而獲得利益者」，係將
    原定之舉動犯（不以得利為構成要件），改為結果犯，並無
    未遂犯之處罰，而異於修正前之條文。至其中所加列「明知
    違背法令」之要件，該所謂「明知」，係指須具圖利而違背
    法令之直接故意，即主觀上有違背法令以積極圖取不法利益
    之意思，客觀上並將該犯意表現於行為而言，則與修正前實
    務見解所認圖利犯行本具違法性之成立要件並無不同。於98
    年4月22日同條例第6條第1項第4款復修正公佈為「對於主管
    或監督之事務，明知違背法律、法律授權之法規命令、職權
    命令、自治條例、自治規則、委辦規則或其他對多數不特定
    人民就一般事項所作對外發生法律效果之規定，直接或間接
    圖自己或其他私人不法利益，因而獲得利益者。」將違背「
    法令」之範圍明文化。經比較行為時法、中間時法、裁判時
    法之規定，被告劉享衡違反地方政府對於自治事項所制定之
    自治規則，直接圖私人秀岡公司之不法利益，秀岡公司並因
    而獲得利益，被告劉享衡上開圖利行為依前開行為時法、中
    間時法、裁判時規定之說明，均構成公務員圖利，依刑法第
    2條第1項規定，應適用裁判時之法律。
  (三)法律之適用
    核被告劉享衡所為，係犯修正後貪污治罪條例第6條第1項第
    4 款之對於主管事務，明知違背自治規則，直接圖其他私人
    不法利益，因而獲得利益之圖利罪。
四、撤銷改判及科刑理由
    原審以被告二人犯罪事證明確予論罪科刑，固非無見。惟查
    ：(一)公訴意旨以共同被告劉喜順與許秀鳳、蕭豪敬、洪典等
    三人亦與被告劉享衡共犯本案圖利罪，惟本院審理結果以劉
    喜順並不成立本件圖利犯罪（理由詳如下述），原審疏未詳
    查，未詳為區分被告劉喜順許與劉享衡之本案之角色及並無
    主觀上之犯意，而論共同被告劉喜順與被告劉享衡均有共犯
    關係，即有未合；(二)秀岡公司所支付費用451萬3千元中，僅
    場地維護費用328萬9千元部分與上開「桃園縣立體育場各場
    地使用管理維護費收費標準」有關，其餘部分之水電費用97
    萬4千元、清潔費25 萬元，則與被告劉享衡違法適用本件收
    費用標準無關，原審疏未注意及此，逕認本件係以不售票方
    式收取維護費451萬3千元，就該部分事實之認定即屬有誤。
    (三)地方制度法係於88 年1月25日始經總統公布施行，該法施
    行前係依省縣自治法辦理自治事宜，故本件所適用之桃園縣
    政府於86 年6月13日令公布「桃園縣立體育場各場地使用管
    理維護費收費標準」，係依省縣自治法所規定程序而制定之
    自治規則，原審援引地方制度法之相關規定說明本案之「桃
    園縣立體育場各場地使用管理維護費收費標準」係自治規則
    ，亦有未洽。被告劉享衡上訴否認犯罪雖無理由，惟原判決
    關於被告劉享衡部分既有上開可議，即應由本院將此部分撤
    銷改判。
五、爰審酌被告劉享衡之品行，身為公務人員應依法行政，竟對
    主計人員之審核意見置之不理，以個人好惡恣意違法濫權，
    使國庫短收高額費用，所為實屬非是，併其犯罪之動機、手
    段、目的及被告劉享衡是桃園體育場之機關首長，及犯後態
    度等一切情狀，分別量處如主文第二項所示之刑，並依貪污
    治罪條例第17條規定，諭知被告劉享衡褫奪公權2年。
參、無罪部分：
一、公訴意旨略以：被告劉喜順係體育場場地組租借業務承辦人
    於90 年7月間與許秀鳳交接，為依據法令從事公務之人員。
    緣秀岡負責人周采衡於90 年7月間，經由桃園縣縣議員謝松
    祐介紹，向桃園體育場租借體育場，舉辦「西安兵馬俑展」
    ，被告劉喜順與當時之場長劉享衡均明知依「桃園縣立體育
    管使用管理要點」第三點（２）規定「如須售票者，由本場
    函請桃園縣政府核准使用在案，通知使用單位辦妥使用手續
    後使用。」另依「桃園縣立體育場地使用管理維護費收費標
    準」，體育館維護費依租用單位是否售票而收取不同維護費
    ，依上開標準每日分三場次（上午：八時至十二時、下午：
    一時至五時、夜間：六時至十時），如有售票：日間每場新
    台幣（下同）10萬元，國定假日、星期六及例假日15萬元，
    夜間每場十五萬元，國定假日、星期六及例假日22萬元；如
    不售票：日間每場2 萬5千元，國定假日、星期六及例假日5
    萬元，夜間每場3 萬5千元，國定假日、星期六及例假日7萬
    元；五人亦知悉秀岡公司租借場地舉辦「西安兵馬俑展」時
    ，對外係以成人票180元、學生票160元方式售票。秀岡公司
    得知上開計價方式後，即委請謝松祐議員於90 年7月13日發
    函桃園縣政府，要求提供場地租金暨維護費之優惠，經桃園
    縣政府研議後明白於函文說明二、載明「本案屬商業性展覽
    ，並無優惠減租之規定及先例，本案所請歉難照辦」而拒絕
    。被告劉喜順竟基於圖利秀岡公司之故意，於未經主管機關
    桃園縣政府之許可，即由劉享衡授意下違反縣政府所訂之收
    費標準，另以本件符合「１非憑票入場部分大於憑票入場面
    積。２憑票區域需少於體育場可用面積三分之一。３須將與
    申請主題有關之一部分提供免費參觀。４不得於入口處驗票
    ，不要求民眾購票入場，民眾可於入場後憑個人意願參觀憑
    票區或免費區。５憑票區域若大於體育場可用面積四分之一
    ，入場時須附送民眾與其收費相近之商品。」等，違法認定
    而改以不售票方式收取維護費，嗣經會計郭淑芳以書面簽註
    「展據悉應屬有售票性質之展覽，而收費表所列為『不售票
    』與實際不符，…，本場各場地使用管理維護費收費標準均
    須由縣府核定方能實施，前述以不售票方式列計維護費將無
    所依循，…。」，被告劉喜順仍於90 年8月23日，以違反桃
    園縣政府所訂收費標準，上簽擬採不收票方式向秀岡公司收
    取維護費，而由劉享衡仍無視兼辦會計郭淑芳所簽註之意見
    ，仍逕決定以不售票方式收取維護費211萬元，短收565萬元
    ，而使秀岡公司因而獲得上開利益。因認被告劉喜順所為係
    犯貪污治罪條例第6條第1項第4 款對於主管之事務，明知違
    背法令，直接圖私人不法利益罪嫌。
二、公訴人認被告劉喜順與劉享衡共犯貪污治罪條例之圖利罪，
    無非以被告等之自白、證人郭淑芳之證述，及「桃園縣立體
    育館使用管理要點」、「桃園縣立體育場各場地使用管理維
    護費收費標準（表）」、「西安兵馬俑展」計劃書、桃園縣
    議員謝松祐服務處函暨桃園縣政府函、會計郭淑芳之簽註意
    見、進退場次暨活動場次收費清冊等件為其主要論據。訊據
    被告劉喜順固均承稱於90年7月、8月間有任職於桃園體育館
    ，有辦理本件展覽之場地租借業務，惟否認有何圖利行為，
    辯稱：伊係於90 年7月接辦許秀鳳之業務，本件是伊接辦後
    之第一個業務，伊是依據許秀鳳製作之訂金收費表收費，90
    年7 月中旬許秀鳳調職負責場地管理，但場長有指示許秀鳳
    要協助伊辦理，於90 年8月初，本件展覽快要結束的時候，
    許秀鳳再製作收費表要向秀岡公司收費伊即接續辦理等語。
三、按犯罪事實應依證據認定之，無證據不得推定其犯罪事實；
    不能證明被告犯罪者，應諭知無罪之判決，刑事訴訟法第15
    4條、第301條第1 項分別定有明文。又所謂認定犯罪事實之
    證據，係指足以認定被告確有犯罪行為之積極證據而言，如
    未發現相當證據，或證據不足以證明，自不能以推測或擬制
    之方法，以為裁判基礎。又認定不利於被告之事實，需依積
    極證據，茍積極證據不足為不利於被告事實之認定時，即應
    為有利於被告之認定，更不必有何有利之證據。次按，刑事
    訴訟上證明之資料，無論其為直接證據或間接證據，均須達
    於通常一般人均不致於有所懷疑，而得確信其為真實之程度
    ，始得據為有罪之認定，若其關於被告是否犯罪之證明未能
    達此程度，而有合理性懷疑之存在，致使無從形成有罪之確
    信，根據「罪證有疑，利於被告」之證據法則，即不得遽為
    不利被告之認定，其以情況證據（即間接證據）斷罪時，尤
    須基於該證據在直接關係上所可證明之他項情況事實，本乎
    推理作用足以確證被告有罪，方為合法，不得徒憑主觀上之
    推想，將一般經驗上有利被告之其他合理情況逕予排除。最
    高法院76年台上字第4986號、32年度上字67號判例要旨參照
    。
四、經查：秀岡公司於90 年7月12日至8月7日間，向桃園體育場
    租借場地舉辦「西安兵馬俑展」，秀岡公司有對外發售門票
    ，本件依當時有效之「桃園縣立體育場各場地使用管理維護
    費收費標準」之規定，應依售票標準收費，而許秀鳳於於展
    覽將結束前之90 年8月初某日製作「桃園縣立體育場使用場
    地收費表」一份據以向秀岡公司收取應付之場地租金（含清
    潔費用、場地維護費、水電費用等），許秀鳳於收費方式上
    登載為「不售票」，並據此計算應向秀岡公司收取之場地維
    護費用為328萬9千元，惟當時之兼任會計郭淑芳於90年8月9
    日審核該收費表時持反對意見，除有口頭向場長劉享衡口頭
    詢問外，郭淑芳並簽註上開0809簽意見，文並會場地器材組
    ，被告劉享衡復針對郭淑芳0809簽意見，仍決意以不售票標
    準收費，並通知秀岡公司於90 年8月17日繳納費用，向秀岡
    公司收取場地維護費僅328萬9千元，被告劉喜順於90年8 月
    23日復提出書面簽呈一份，以本件展覽不是販售座位票，並
    符合所謂的五標準要件，應依不售票之標準收費，惟郭淑芳
    仍堅持應依售票標準收費，再簽註書面意見表示反對等事實
    ，已經本院說明認定於前。惟(一)依證人郭淑芳於本院前審所
    證：「（你當時發現他們用這樣不售票的標準來收費時，你
    有告訴他們全部的人嗎？）依照一般公文程序，我在桌上看
    到本展覽的收費表後，我看到本件是用不售票的標準收費我
    有疑問，剛好蕭豪敬特別來找我談這件的收費問題，蕭豪敬
    說他對於這件展覽用這樣的標準來收費他也是有疑問，然後
    我就依照我的職責我看了一下收費標準就來簽這個意見附在
    收費表後面，並在收費表上蓋章如另簽。我有簽註意見之後
    ，過了幾天場長有找我說明他說收費標準不合時宜，那我就
    說那就報縣府吧。被告劉喜順部分，在簽註意見前後，我現
    在沒有印象我跟他們講過。被告蕭豪敬也不是我主動找他談
    的。」、「（你後來有看到8月23 日五項標準的簽呈嗎？提
    示4282 號偵卷第132頁）有看過，我不太記得詳情，應該就
    是公文放在我桌上我有看到。」、「（你看到這個簽呈後，
    有去找場長或何人來討論？）不記得了。」等語。可知，依
    郭淑芳所證其未以主計人員之身分與被告劉喜順正式討論告
    知其以反對本件以不售票標準收費。再依被告劉享衡於本院
    前審所供：郭淑芳在簽0809意見前有先來找伊，跟伊討論，
    伊有說明，但她不同意伊的見解，所以她就簽註意見，之後
    劉喜順拿他簽註的意見找我討論等語（本院前審卷第106 頁
    背面）；及被告劉喜順向本院前審供稱：伊於8 月23日簽了
    一個五項標準的簽呈，是跟場長討論的，是場長說的，伊寫
    下來等語（本院前審卷第105 頁背面）。綜核證人郭淑芳、
    被告劉享衡等人所述，被告劉喜順係承場長劉享衡之意簽寫
    「五項標準」的簽呈，衡以被告劉喜順於90 年7月間始接辦
    桃園體育場場地租借業務，依之前承辦人許秀鳳所製作之「
    桃園縣立體育場使用場地收費表」，向秀岡公司收取場地租
    金，復再依被告劉享衡之指示簽寫「五項標準」的簽呈，值
    此業務交接之際，對承辦之業務難認熟稔，其對本件展覽究
    竟應以何標準收取場地維護費，並無任何審核權或決定權，
    證人郭淑芳亦未向之說明其本於主計立場對本件如何收費有
    何意見，尚難以此即以被告劉喜順主觀上有圖利秀岡公司之
    犯意，其與真正行為人即場長劉享衡間亦無任何犯意聯聯絡
    或行為分擔可言。(二)雖被告劉喜順於90 年8月23日製作場器
    組之簽呈，然被告劉喜順係持郭淑芳上開0809簽反對意見向
    場長即被告劉享衡請示後，經被告劉享衡批示仍以不售票標
    準收費，劉享衡即在收費表上核章，秀岡公司已於90 年8月
    17 日繳納全部費用（見原審卷二第312頁傳票上註記之收款
    日期為90 年8月17日），自不能以此而以其與被告劉享衡所
    犯上開圖利罪有何犯意聯絡、行為分擔可言。
五、此外，復查無其他積極證據足資證明被告劉喜順有何共同公
    務員圖利他人犯行，自應為被告劉喜順無罪之諭知。原審未
    察，對被告劉喜順予以論罪科刑，自有未合。被告劉喜順上
    訴否認犯罪，而指摘原判決不當，為有理由，自應由本院將
    原判決關於被告劉喜順部分予以撤銷，另為被告劉喜順無罪
    之諭知。
據上論斷，應依刑事訴訟法第369條第1項前段、第364條、第299
條第1項前段、第301條第1項前段，貪污治罪條例第6條第1項第4
款、第17條，刑法第11條、第2條第1項、第37條第2項，判決如
主文。
本案經檢察官何明楨到庭執行職務。
中    華    民    國   100    年    2     月    24    日
                  刑事第十九庭  審判長法  官  鄧振球
                                      法  官  張江澤
                                      法  官  潘翠雪
以上正本證明與原本無異。
如不服本判決，應於收受送達後10日內向本院提出上訴書狀，其
未敘述上訴之理由者並得於提起上訴後10日內向本院補提理由書
（均須按他造當事人之人數附繕本）「切勿逕送上級法院」。
                                      書記官  朱家賢
中    華    民    國   100    年    2     月    24    日
附錄：本案論罪科刑法條全文
貪污治罪條例第6條
有下列行為之一，處5年以上有期徒刑，得併科新臺幣3千萬元以
下罰金：
一、意圖得利，抑留不發職務上應發之財物者。
二、募集款項或徵用土地、財物，從中舞弊者。
三、竊取或侵占職務上持有之非公用私有器材、財物者。
四、對於主管或監督之事務，明知違背法律、法律授權之法規命
    令、職權命令、自治條例、自治規則、委辦規則或其他對多
    數不特定人民就一般事項所作對外發生法律效果之規定，直
    接或間接圖自己或其他私人不法利益，因而獲得利益者。
五、對於非主管或監督之事務，明知違背法律、法律授權之法規
    命令、職權命令、自治條例、自治規則、委辦規則或其他對
    多數不特定人民就一般事項所作對外發生法律效果之規定，
    利用職權機會或身分圖自己或其他私人不法利益，因而獲得
    利益者。
前項第 1 款至第 3 款之未遂犯罰之。
貪污治罪條例第17條犯本條例之罪，宣告有期徒刑以上之刑者，
並宣告褫奪公權。